【裁判字號】    96,訴,441
【裁判日期】    970104
【裁判案由】    強盜等
【裁判全文】
臺灣屏東地方法院刑事判決               96年度訴字第441號
公  訴  人  臺灣屏東地方法院檢察署檢察官
被      告  甲○○
                    現於臺灣屏東看守所
指定辯護人  本院公設辯護人癸○○
被      告  辰○○
                    現於現於國防部南部地方軍事看守所高雄
                      左營郵政.
                      巷40號.
                    現於臺灣屏東看守所
指定辯護人  謝信義律師
被      告  庚○○
選任辯護人  林錦芬律師
上列被告因強盜等案件，經檢察官提起公訴（96年度偵字第693
、1288、1512、1606、2051、2071號）本院判決如下：
    主  文
甲○○共同犯附表編號1 至11之罪，各處如附表編號1 至11之刑
。應執行有期徒刑貳拾捌年，扣案西瓜刀壹支、T 字型螺絲起子
貳支，均沒收。
辰○○共同犯攜帶兇器竊盜罪，處有期徒刑柒月，扣案T 字型螺
絲起子貳支，均沒收；又共同犯攜帶兇器竊盜罪，未遂，處有期
徒刑肆月，扣案上開T 字型螺絲起子貳支，沒收。應執行有期徒
刑拾月，扣案T 字型螺絲起子貳支，均沒收。
庚○○無罪。
    事  實
一、甲○○與姓名、年籍不詳綽號「阿松」之成年男子，共同基
    於意圖為自己不法所有之竊盜、強盜犯意聯絡，分別為附表
    編號1 至8 之竊盜、強盜犯行；又甲○○與辰○○二人，共
    同基於意圖為自己不法所有之竊盜、強盜犯意，分別為附表
    編號9-11之竊盜、強盜犯行（有關辰○○所強盜罪之犯行，
    另由國防部軍事法院審理），嗣因警方接獲報案循線追緝，
    於民國96年1 月21日3 時50分許，在屏東縣新埤鄉○○路段
    查獲甲○○、辰○○，並於同日4 時50分許，經甲○○帶同
    警方至屏東縣新埤鄉○○路46號旁排水溝內，扣得甲○○棄
    置而為其所有供附表編號2 、3 、5 、6 、8 、10犯罪用之
    西瓜刀1 把及供附表編號9 、11犯罪用之T 字型螺絲起子2
    支，另扣得黑色手套1 雙、紅色口罩1 個、黑色外套1 件、
    黑色便帽1 頂、手機2 支等物，被告甲○○隨即對於未發覺
    之附表編號1 、2 、3 、4 、5 、7 、8 之罪，向員警戊○○、乙○○及子○○自首而接受裁判，因此查獲。
二、案經屏東縣警察局潮州分局、屏東縣警察局屏東分局、屏東
    縣警察局內埔分局、台南縣警察局麻豆分局報告、國防部南
    部地方軍事法院檢察署函送臺灣屏東地方法院檢察署檢察官
    及臺灣屏東地方法院檢察署檢察官自動檢舉偵查起訴。
    理  由
壹、有關證人即被害人蘇凱鼎、吳忠穎、己○○、尤仲邦、丙○○、丁○○、寅○○於警詢之陳述、屏東縣屏東市○○路15
    88號統一超商現場圖1 紙、車牌號為S3-3986 號車車籍作業
    系統—查詢認可資料1 紙、車牌號碼為4800-MJ 號自小客車
    車籍資料1 紙、車牌號碼為XR- 1492號自小客車車籍資料及
    車牌遺失證明單1 紙、贓證物認領收據1 紙、車牌號碼為K5
    -6172 號車輛車牌失竊作業查獲車輛認可資料1 紙、高雄縣
    警察局車輛遺失尋獲證明單2 紙、車牌號碼為1222－JR號車
    籍作業系統查詢認可資料1 紙、屏東縣麟洛鄉○○路164 號
    中日超商現場圖1 紙、台南縣麻豆鎮○○路289 號統一超商
    現場圖1 紙、贓物認領收據1 紙、屏東縣新埤鄉○○路137
    號台灣巨蛋超商所列遭強盜清單1 紙等證據，均為傳聞證據
    ，惟：
  一、按「被告以外之人於審判外之陳述，雖不符前四條之規定
      ，而經當事人於審判程序同意作為證據，法院審酌該言詞
      陳述或書面陳述作成時之情況，認為適當者，亦得為證據
      。當事人、代理人或辯護人於法院調查證據時，知有第15
      9 條第1 項不得為證據之情形，而未於言詞辯論終結前聲
      明異議者，視為有前項之同意。」，此刑事訴訟法第159
      條之5 定有明文。又當事人、代理人或辯護人於調查證據
      時，知有本法第159 條之5 第1 項不得為證據之情形，卻
      表示「對於證據調查無異議」、「沒有意見」等意思，而
      未於言詞辯論終結前聲明異議者，應視為已有將該等傳聞
      證據採為證據之同意（參見該條之立法理由）。
  二、與詰問權之關係：
    (一)依大法官釋字第582 號解釋文謂：「憲法第十六條保障人
      民之訴訟權，就刑事被告而言，包含其在訴訟上應享有充
      分之防禦權。刑事被告詰問證人之權利，即屬該等權利之
      一，且屬憲法第八條第一項規定『非由法院依法定程序不
      得審問處罰』之正當法律程序所保障之權利。為確保被告
      對證人之詰問權，證人於審判中，應依法定程序，到場具
      結陳述，並接受被告之詰問，其陳述始得作為認定被告犯
      罪事實之判斷依據。」等語。可知被告詰問權，係憲法第
      16條「訴訟權」所延伸被告刑事審判防禦權之基本權利。
      然此係被告之權利並非被告之義務。
    (二)又依大法官釋字第582 號解釋理由書謂：「至於被告以外
      之人（含證人、共同被告等）於審判外之陳述，依法律特
      別規定得作為證據者（刑事訴訟法第一百五十九條第一項
      參照），除客觀上不能受詰問者外，於審判中，仍應依法
      踐行詰問程序。」等語，可知大法官宣示詰問權之性質為
      「證人產生理論」，亦即詰問權之目的，在迫使檢察官傳
      喚審判外陳述之人到審判庭作證，以供被告行使詰問權，
      所以只有在檢察官已盡全力傳喚審判外陳述者到審判庭而
      仍不可得時，才不會違反詰問權，此審判外的陳述才能作
      為證據，否則即因違反詰問權，該審判外之陳述，不得作
      為證據。
    (三)詰問權既然被告於訴訟上的防禦權，而屬憲法上訴訟權的
      基本權利，然此並非被告的義務﹙參酌最高法院95年度台
      上字第4113號判決﹚，故被告對於詰問權自有處分權限，
      且基於憲法上基本權拋棄的理論，如被告對於詰問權已為
      不行使的處分，自無違法可言。又在客觀上不能接受詰問
      之情形（如：死亡、身心障礙致記憶喪失或無法陳述、滯
      留國外或所在不明而無法傳喚或傳喚不到、到庭後無正當
      理由拒絕陳述等），依上開大法官解釋第582 號解釋理由
      書，於此種情形亦不被認為違反被告詰問權而無證據能力
      。
    (四)再者，依刑事訴訟法第159 條之5 之規定，既然被告對於
      證人於審判外之陳述，已明示同意或知道該陳述依法已不
      得作為證據而仍無異議，參酌該條立法理由謂：「按傳聞
      法則的重要理論依據，在於傳聞證據未經當事人之反對詰
      問予以核實，乃予排斥。惟若當事人已放棄對原供述人之
      反對詰問權，於審判程序表明同意該等傳聞證據可作為證
      據，基於證據資料愈豐富，愈有助於真實發見之理念，此
      時，法院自可承認該傳聞證據之證據能力。」等語，可知
      該項對於傳聞證據之「同意」，認為具有證據能力之理由
      ，係基於被告對於詰問權的放棄而來，故本院認為此規定
      之「同意」，實具有雙重性質，即對於「傳聞證據作為證
      據之同意」及「詰問權不為行使之表示」，是則被告既已
      放棄行使詰問權，亦無違反被告詰問權。
  三、經查，本件被告、辯護人及檢察官，均知悉上開證據為傳
      聞證據，而於本院審理時提示上開證據，均表示「沒有意
      見」，且未於言詞辯論終結前聲明異議，依上開說明，應
      視為有該第159 條之4第1項之同意，是依上開說明，該「
      同意」，即係對於「傳聞證據作為證據之同意」及「詰問
      權不為行使之表示」，故被告既已放棄行使詰問權，亦無
      違反被告詰問權。再者，本院審酌上開傳聞證據之作成當
      時之情況，並無違法之情事，故認為適當而得為證據。
貳、有罪部分：
  一、訊據被告甲○○固坦承有與年籍姓名不詳綽號「阿松」之
      成年男子或辰○○，共同為附表編號1 、2 、4 、7 、9
      、11之竊盜犯行及於附表編號3 、5 、6 、8 、10所載之
      時、地，由該綽號「阿松」之成年男子或辰○○在外把風
      接應，再由甲○○持西瓜刀進入超商向附表編號3 、5 、
      6 、8 、10之各該店員取得附表編號3 、5 、6 、8 、10
      之財物等情，惟矢口否認有何強盜之犯行，辯稱：伊雖然
      持刀進入超商，但伊之行為尚未達到令附表編號3 、5 、
      6 、8 、10之各該店員不能抗拒之程度，即與強盜罪之要
      件不符云云；被告辰○○則坦承有與被告甲○○共同犯附
      表編號9、11之犯行（有關辰○○附表編號10之犯行，另
      由國防部軍事法院審理）。經查：
    (一)如附表編號1 、2 、4 、7 、9 、11之犯罪事實，業據被
      告甲○○、辰○○於警詢、偵查中（辰○○係於國防部南
      部地方法院軍事法院檢察署檢察官偵查中）及本院審理時
      坦承不諱，核與被害人蘇凱鼎、吳忠穎、己○○、尤仲邦
      、丙○○、丁○○於警詢時陳述大致相符（見第00000000
      0 號警卷第6 、7 、10、11頁、第000000000 號警卷第10
      頁、第0000000000號警卷第4 、5 頁、第000000000 號警
      卷第14、15、19、20頁），此外復有屏東縣屏東市○○路
      1588號統一超商現場圖1 紙、附表編號2 超商監視器翻拍
      照片5 幀、西瓜刀照片1 幀、附表編號2 超商現場照片3
      張、車牌號為S3-3986 號車車籍作業系統—查詢認可資料
      1 紙、車牌號碼為4800-MJ 號自小客車車籍資料1 紙、車
      牌號碼為XR- 1492號自小客車車籍資料及車牌遺失證明單
      1 紙、贓證物認領收據1 紙、車牌號碼為K5- 6172號車輛
      車牌失竊作業查獲車輛認可資料1 紙、高雄縣警察局車輛
      遺失尋獲證明單2 紙、車牌號碼為1222- JR號車籍作業系
      統查詢認可資料1 紙、車牌號碼為K5- 6172號之自小客車
      照片2 幀、車牌號碼為1222- JR號自小客車車照片2 幀、
      T 字型螺絲起子照片1 幀附卷可證（見第00000000000 號
      警卷第13、17、18、19、21、22、24、34頁、96年度偵字
      第693 號卷第265 頁、第0000000000號警卷第20頁、第00
      00000000號警卷第36、54、57、58、59、72、73、79頁）
      。
    (二)附表編號3 、5 、6 、8 、10之犯罪事實，業據被告甲○○、辰○○於警詢、偵查中坦承不諱，並有證人壬○○、
      丑○○、卯○○、辛○○於本院審理時及證人寅○○於警
      詢時陳述明確（見本院96年9 月11日、96年12月19日言詞
      辯論筆錄、第0000000000號警卷第4 、5 頁），此外亦有
      屏東縣麟洛鄉○○路164 號中日超商現場圖1 紙、犯案車
      輛照片2 幀、西瓜刀照片1 幀、現場照片2 幀、監視器翻
      拍照片8 張、屏東縣潮州鎮○○路185 號中日超商現場照
      片4 幀、屏東縣內埔鄉○○路216 號中日超商搶案車輛及
      工具照片4 幀、監視器翻拍照片8 幀、現場照片4 幀、台
      南縣麻豆鎮○○路289 號統一超商現場圖1 紙、贓物認領
      收據1 紙、屏東縣新埤鄉○○路137 號台灣巨蛋超商所列
      遭強盜清單1 紙、屏東縣新埤鄉○○路137 號台灣巨蛋超
      商監視器翻拍照片4 幀、現場及起出贓款、工具照片22幀
      為證（見第00000000000 號卷第14、20、21、22、25、27
      、28、29頁；第0000000000號警卷第81、82、83頁；第00
      000000000 號第9 、10頁；第0000000000號警卷第12、13
      、14、15、19頁；第0000000000號警卷第35、37、60、61
      、62、63、68-72 、74-80 頁）。
    (三)按強盜罪之強暴、脅迫，祗須抑壓被害人之抗拒或使被害
      人身體上、精神上，處於不能抗拒之狀態為已足，其暴力
      縱未與被害人身體接觸，仍不能不謂有強暴、脅迫行為。
      又強盜罪之脅迫行為，不論以言詞或動作，均屬之，如於
      強盜財物時，用手放入衣袋，裝作手槍，或拿出手槍作為
      施強暴、脅迫之工具，而使被害人得以聞見時，即屬已著
      手於強盜行為之實施。本件如附表編號3 、5 、6 、8 、
      10之犯罪時間係於半夜或凌晨，當時各該超商均僅有如附
      表所示之店員而已，被告甲○○一人持西瓜刀進入店內，
      店外另有一人把風，再參以被告甲○○進入店，或高喊強
      劫、或要店員把錢拿出來、或告之如不拿錢出來就要砍下
      去等動作，依社會一般通念判斷，該脅迫之行為在已足以
      讓各該店員認識到：現場已別無他人可以共同對抗持刀之
      人，要聽從被告之指示，否則其手上之西瓜刀隨時可以傷
      害渠等之身體，故在客觀上已足以達到抑制丑○○、卯○○、壬○○、寅○○、辛○○等人之意思自由而不能抗拒
      之程度，應屬強盜行為。是被告甲○○辯稱：尚未達到令
      各該店員不能抗拒之程度云云，為事後卸責之詞，要無可
      採。
    (四)此外，復有扣案被告甲○○所有供附表編號2 、3 、5 、
      6 、8 、10犯罪用之西瓜刀1 把及供附表編號9 、11犯罪
      用之T 字型螺絲起子2 支，另扣得黑色手套1 雙、紅色口
      罩1 個、黑色外套1 件、黑色便帽1 頂、手機2 支等物為
      證，本件事證明確，被告甲○○、辰○○二人犯行應可認
      定。
  二、論罪科刑：
    (一)核被告甲○○就附表編號1 、2 、4 、7 、9 所為，係犯
      刑法第321 條第1 項第3 款之攜帶兇器竊盜罪；就附表編
      號11所為，係犯刑法第321 條第2 項、第1 項第3 款之攜
      帶兇器竊盜罪未遂罪；就附表編號3 、5 、6 、8 、10所
      為，係犯刑法第328 條第1 項強盜罪，而有同法第321 條
      第1 項第3 款之加重處罰情形，應論以同法第330 條第1
      項之攜帶兇器強盜罪。核被告辰○○就附表編號9 所為，
      係犯刑法第321 條第1 項第3 款之攜帶兇器竊盜罪；就附
      表編號11所為，係犯刑法第321 條第2 項、第1 項第3款
      之攜帶兇器竊盜罪未遂罪。
    (二)共同正犯：被告甲○○與綽號「阿松」之成年男子，就附
      表編號1-8 之犯行，及與被告辰○○就附表編號9-11之犯
      行，有犯意之聯絡及行為之分擔，均應論以共同正犯。
    (三)未遂：甲○○、辰○○已著手於附表編號11竊盜行為之實
      行，惟尚未將該自小客車置於實力支配之結果，其犯罪尚
      屬未遂，爰依刑法第25條第2 項之規定，按既遂犯之刑度
      減輕其刑。
    (四)自首：被告甲○○對於未發覺之附表編號1 、2 、3 、4
      、5 、7 、8 之罪，向員警戊○○、乙○○及子○○自首
      而接受裁判乙節，業據證人戊○○、乙○○及子○○於本
      院審理時證述明確（見本院96年9 月11日言詞辯論筆錄）
      ，爰依刑法第62條之規定減輕其刑，並就附表編號11之罪
      ，依刑法第70條之規定遞減之。
    (五)本院審酌被告甲○○、辰○○，分別為高職肄業、國中肄
      業，有卷存調查筆錄受詢問人資料欄可稽，智識程度非高
      ，其二人分別為70年10月4 日生、75年7 月15日生，均正
      值青壯，身體健全，竟不憑己力獲取財物，反圖不勞而獲
      ，祗為個人花用，被告甲○○即共同攜帶兇器，竊盜或強
      盜他人財物，且於短短十餘日，即犯竊盜6 件、強盜5 件
      ，而被告辰○○於短短1 日內即與被告甲○○共犯竊盜二
      件，其二人之行徑嚴重破壞治安，造成人心恐慌，惡性非
      輕，惟念其二人犯後均能坦承犯行態度良好等一切情狀，
      各量處如主文所示之刑，並各定應執行刑，以示懲戒。
    (六)沒收：扣案西瓜刀1 支，為被告甲○○所有且供犯附表編
      號2 、3 、5 、6 、8 、10之罪所用，又扣案T 字型螺絲
      起子2 支，為被告甲○○所有且供犯附表編號9 、11之罪
      所用，業據被告甲○○於警詢時陳述明確，應依刑法第38
      條第1 項第2 款之規定，均宣告沒收。至於扣案黑色手套
      1 雙、紅色口罩1 個、黑色外套1 件、黑色便帽1 頂及手
      機2 支等物，為日常生活之物品，尚難認與附表各該編號
      之犯行有直接關聯性，爰不另為沒收之諭知。另被告甲○○所有且供犯附表編號1 、4 、7 之罪所用之梅花扳手1
      支，已經丟棄，業據被告甲○○於警詢時陳述明確，尚無
      證據證明仍然存在，爰不另為沒收之諭知。
、無罪部分：
  一、公訴意旨另以：上開如附表編號1 至8 所示犯罪事實，該
      姓名、年籍不詳綽號「阿松」之男子，即為被告庚○○，
      因認被告庚○○就附表編號1 、2 、4 、7 所為，係犯刑
      法第321 條第1 項第3 款之攜帶兇器竊盜罪；就附表編號
      3 、5 、6 、8 所為，係犯刑法第328 條第1 項強盜罪，
      而有同法第321 條第1 項第3 款之加重處罰情形，應論以
      同法第330 條第1 項之攜帶兇器強盜罪等語。
  二、按犯罪事實應依證據認定之，無證據不得認定犯罪事實；
      又不能證明被告犯罪或其行為不罰者，應諭知無罪之判決
      ，刑事訴訟法第154 條第2 項第301 條第1 項分別定有
      明文。次按犯罪事實應依證據認定之，所謂證據，須適於
      為被告犯罪事實之證明者，始得採為斷罪資料。」、「認
      定犯罪事實所憑之證據，雖不以直接證據為限，間接證據
      亦包括在內；然而無論直接或間接證據，其為訴訟上之證
      明，須於通常一般之人均不致有所懷疑，而得確信其為真
      實之程度者，始得據為有罪之認定；又認定不利於被告之
      事實，須依積極證據，苟積極證據不足為不利於被告事實
      之認定時，即應為有利於被告之認定，更不必有何有利之
      證據，此有最高法院53年度台上字第2750號、76年度台上
      字第4986號、30年度上字第816 號判例可供參酌。況刑事
      訴訟法第161 條已於91年2 月8 日修正公布，其第1 項規
      定：檢察官就被告犯罪事實，應負舉證責任，並指出證明
      之方法。因此，檢察官對於起訴之犯罪事實，應負提出證
      據及說服之實質舉證責任。倘其所提出之證據，不足為被
      告有罪之積極證明，或其指出證明之方法，無從說服法院
      以形成被告有罪之心證，基於無罪推定之原則，自應為被
      告無罪判決之諭知，最高法院92年度台上字第128 號判例
      亦明揭此旨。準此，刑事訴訟制度受「倘有懷疑，則從被
      告之利益為解釋」、「被告應被推定為無罪」原則所支配
      ，故得為訴訟上證明者，無論為直接或間接證據，須客觀
      上於吾人一般社會生活經驗均不致有所懷疑，而達於確信
      之程度者，且除認定被告犯罪之外，無從本於同一事證為
      其他有利於被告之合理推斷，始可以之為不利之認定，倘
      其證明尚未達於確信之程度，而有合理可疑存在時，即難
      據為被告有罪之認定。
  三、公訴意旨認被告庚○○有為如附表編號1 至8 之竊盜、強
      盜犯行無非係以：(一)被告甲○○警詢、偵查中之供述；(二)
      被害人蘇凱鼎、吳忠穎、壬○○、己○○、丑○○、寅○○、尤仲邦、辛○○於警詢之陳述；(三)屏東縣屏東市○○
      路1588號統一超商及屏東縣麟洛鄉○○路164 號中日超商
      現場圖、監視器翻拍照片13張、犯案車輛照片2 張、犯案
      工具照片1 張、現場照片5 張、S3-3986 號車車籍作業系
      統—查詢認可資料1 紙、車號4800-MJ 號車車籍資料1 紙
      、屏東縣潮州鎮○○路185 號中日超商監視光碟1 片、屏
      東縣內埔鄉○○路216 號中日超商監視光碟1 片、車號XR
      - 1492號車車籍資料及車牌遺失證明單各1 紙、台南縣麻
      豆鎮○○路289 號統一超商現場圖、監視器翻拍照片8張
      、現場照片4 張、車號0400- NZ號車照片3 張、車籍查詢
      基本資料詳細畫面1 紙、扣案被告甲○○所有之西瓜刀1
      把、黑色手套1 雙、口罩1 個、外套1 件、T 字型螺絲起
      子2 支、棒球帽1 頂；(四)被告庚○○使用之0000000000號
      電話承租人資料、通聯紀錄、原始申請書影本、帳單紀錄
      各1 份、被告甲○○使用之0000000000號電話承租人資料
      及通聯紀錄各1 份、被告庚○○搜索扣押筆錄及搜索照片
      5 張；(五)證人吳仁圍於警詢之陳述；(六)被告庚○○於偵查
      、聲請羈押時之自白等為主要依據。訊據被告庚○○固坦
      承有使用電話號碼為0000000000號之行動電話，及於96年
      1 月21日13時許，要證人吳仁圍將車牌號碼為0400-NZ 號
      自用小客車開至高雄醫學院還車等情，惟堅決否認有何攜
      帶兇器竊盜及攜帶兇器強盜之犯行，辯稱：因為伊曾欠甲○○錢，所以電話曾幾次借給甲○○使用，後來綽號「松
      仔」的人把行動電話交給我，而我有跟甲○○借車，所以
      才會請人去還車等語。
  四、經查：
    (一)被告甲○○於警詢、偵查中固曾陳述與綽號「松仔」【或
      「雄阿」、「雄仔」、「阿松」（按：均為同一人因台語
      「松」、「雄」發音相似，致國語之中文文字有所不同）
      】共犯附表編號1 至8 之犯行（見第000000000 號警卷第
      1 至5 頁、第0000000000號警卷第4 至6 頁、見第000000
      00000 號卷第2 、3 頁、第000000000 號警卷第7 至11頁
      、96年度偵字第693 號卷第7 頁、第210 、211 、212 、
      218 頁）。然被告甲○○於偵查中亦一再表示「雄仔」不
      是被告庚○○等語（見96年度偵字第693 號卷第211 、25
      8 頁）；又被告甲○○於警詢時所稱「松仔」（或「雄阿
      」，或「雄仔」、或「阿松」）係「約178 公分、身材瘦
      高蓄長髮」、「他瘦高，約178 公分、臉白」等語（見第
      00000000000 號卷第2 頁背面、第0000000000號卷第5 頁
      背面），而被告庚○○身高約171 公分，身材略胖，有96
      年度偵字第693 號卷第109 頁之口卡片可稽，顯見被告甲○○所稱於警詢或偵查中所指之「松仔」（或「雄阿」，
      或「雄仔」、或「阿松」），並非被告庚○○，自不能以
      被告甲○○於警詢、偵查中之陳述遽為被告庚○○不利之
      認定。
    (二)又被害人蘇凱鼎、吳忠穎、壬○○、己○○、丑○○、寅
      ○○、尤仲邦、辛○○於警詢之陳述，至多僅能證明有於
      附表編號1 至8 所示之時、地遭竊盜或強盜之事實，尚不
      足以證明被告庚○○有參與附表編號1 至8 所示之犯行。
    (三)次查屏東縣屏東市○○路1588號統一超商及屏東縣麟洛鄉
      ○○路164 號中日超商現場圖、監視器翻拍照片13張、犯
      案車輛照片2 張、犯案工具照片1 張、現場照片5 張、S3
      -3986 號車車籍作業系統—查詢認可資料1 紙、車號4800
      -MJ 號車車籍資料1 紙、屏東縣潮州鎮○○路185 號中日
      超商監視光碟1 片、屏東縣內埔鄉○○路216 號中日超商
      監視光碟1 片、車號XR- 1492號車車籍資料及車牌遺失證
      明單各1 紙、台南縣麻豆鎮○○路289 號統一超商現場圖
      、監視器翻拍照片8 張、現場照片4 張、車號0400-NZ 號
      車照片3 張、車籍查詢基本資料詳細畫面1 紙、扣案被告
      甲○○所有之西瓜刀1 把、黑色手套1 雙、口罩1 個、外
      套1 件、T 字型螺絲起子2 支、棒球帽1 頂等證據，至多
      僅能證明被告甲○○有於附表編號1 至8 所示之時、地為
      竊盜或強盜之事實，並不足以證明被告庚○○有參與附表
      編號1 至8 所示之犯行。
    (四)被告庚○○使用之0000000000號電話承租人資料、通聯紀
      錄、原始申請書影本、帳單紀錄各1 份、被告甲○○使用
      之0000000000號電話承租人資料及通聯紀錄各1 份、被告
      庚○○搜索扣押筆錄及搜索照片5 張等證據，固可證明被
      告庚○○使用之0000000000號電話與被告甲○○所使用之
      之0000000000號電話，於附表編號1至8所示之時間前、後
      有往來通聯，然被告庚○○於偵查中辯稱：該手機於95年
      12月間至96年2 月初快過年前借予綽號「阿松」之男子使
      用等語（見96年度偵字第693 號卷第260 頁），而被告甲○○於本院審理時亦證述因交女友拿新手機較炫，乃向庚○○借0000000000號手機使用，嗣犯罪時再交給「阿松」
      使用等語（見本院96年9 月11日言詞辯論筆錄），雖二人
      之陳述互有出入，然對於犯案時該綽號「阿松」之人持有
      上開手機之陳述則屬一致。是則，在附表編號1 至8 所示
      之時間前、後，該0000000000號手機之使用究係是被告庚○○？抑或該綽號「松仔」（或「雄阿」，或「雄仔」、
      或「阿松」）之男子？即非無疑義，尚難遽為被告不利之
      認定。
    (五)再者，證人吳仁圍於警詢之陳述，固可證明被告庚○○於
      96年1 月21日13時許，要證人吳仁圍將被告甲○○所有之
      車牌號碼為0400- NZ號之自小客車開至高雄醫學院還車乙
      事，然被告甲○○於本院審理時證述：「（在警察局打電
      話，是你自己打還是警察叫你打，目的為何？）警察叫我
      打的，說要同案的人把我的車子遷出來，也是要抓這個人
      ，結果打電話是庚○○接的，我叫他把車子遷出來。車子
      在庚○○那裏，是庚○○有跟我借車的，至於同案的人把
      手機還給庚○○我不知道。我有跟警察說不是庚○○這個
      人。」等語（見本院96年9 月11日言詞辯論筆錄），足見
      被告庚○○辯稱：有跟甲○○借車，所以才會請人去還車
      等語，尚非虛偽。又被告庚○○與綽號「阿松」之成子共
      犯附表最後一件犯行（即附表編號8 之犯行），係於96年
      1 月17日凌晨3 時35分許，迄至被告甲○○與被告辰○○
      共同犯附表編號9 至11之犯行日（即96年1 月21日凌晨1
      時10分許），已近4 日之時間，非無可能已由該綽號阿松
      之男子將上開0000000000號手機交還予被告庚○○，準此
      亦難以被告甲○○聯絡0000000000號手機持用人將車交還
      ，而被告庚○○，同時為該手機及自小客車之持有人，即
      遽為被告不利之認定。
    (六)本件被告庚○○於警詢、偵查中及本院羈押訊問時，固均
      坦承有與被告甲○○共同為附表編號1 至8 之犯行，然被
      告庚○○於羈押後再次之偵查訊問，即翻異之前之自白，
      並稱「警察跟我講說意思要我配合，我當時會害怕，我就
      承認了」等語（見96年偵字第693 號卷第259 頁），是被
      告庚○○之自白是否與事實相符，即非無疑義。況本件依
      檢察官所提出之證據，尚有上開有合理可疑存在，於客觀
      上尚未達於一般社會生活經驗均不致有所懷疑之確信程度
      ，是依上開說明，即難據為被告庚○○有罪之認定。此外
      ，復查無其他積極證據足資證明被告庚○○有檢察官所指
      之上開犯行，揆諸上開法律條文及判例之說明，自應諭知
      被告庚○○無罪之判決，以免冤抑。
肆、據上論斷，應依刑事訴訟法第299 條第1 項前段、第301 條
    第1 項，刑法28條、第321 條第1 項第3 款、第2 項、第33
    0 條第1 項、第25條第2 項、第62條、第51條第5 款，判決
    如主文。
中    華    民    國    97    年    1     月    4     日
                  刑事第一庭  審判長法  官  潘正屏
                                    法  官  許蓓雯
                                    法  官  曾吉雄
以上正本證明與原本無異。
如不服本判決應於收受本判決送達後十日內向本院提出上訴書狀，
其未敘述上訴理由者，並得於提起上訴後十日內向本院補提理由
書狀（均須按他造當事人之人數附繕本）「切勿逕送上級法院」
中    華    民    國    97    年    1     月    4     日
                                    書記官  潘美碧
附表：
┌──┬───────────────────┬──────────────┐
│編號│ 犯罪方式                             │   主        文             │
├──┼───────────────────┼──────────────┤
│1   │甲○○與姓名、年籍不詳綽號「阿松」之成│共同犯攜帶兇器竊盜罪，處有期│
│    │年男子，共同意圖為自己不法所有之竊盜犯│徒刑伍月。                  │
│    │意聯絡，駕駛甲○○所有車牌號碼為0400-N│                            │
│    │Z 號之自小客車，於民國96年1 月8 日凌晨│                            │
│    │2 時許，至台南市南區大恩里750 巷118 號│                            │
│    │前，由甲○○持其所有在客觀上足以對人之│                            │
│    │生命、身體造成危害，可供兇器使用之梅花│                            │
│    │扳手一支，共同竊取蘇金煜所有、由蘇凱鼎│                            │
│    │所使用之車牌號碼為S3-3986 號之車牌二面│                            │
│    │。                                    │                            │
├──┼───────────────────┼──────────────┤
│2   │甲○○與該綽號「阿松」之男子於竊得編號│共同犯攜帶兇器竊盜罪，處有期│
│    │1 之車牌後，即將該二面車牌懸掛在甲○○│徒刑伍月，扣案西瓜刀壹支，沒│
│    │上開自小客車上，隨即於96年1 月8 日4 時│收。                        │
│    │45分許，至屏東縣屏東市○○路1588號之統│                            │
│    │一超商，共同意圖為自己不法所有之竊盜犯│                            │
│    │意聯絡，由該綽號「阿松」男子駕駛上開自│                            │
│    │用小客車在店外把風接應，甲○○則持其所│                            │
│    │有在客觀上足以對人之生命、身體造成危害│                            │
│    │，可供兇器使用之之西瓜刀一把進入店內，│                            │
│    │趁當時店員吳忠穎在後方倉庫整理物品不在│                            │
│    │櫃檯之際，甲○○乃竊得櫃檯收銀機內之現│                            │
│    │金新台幣1 千元。                      │                            │
├──┼───────────────────┼──────────────┤
│3   │甲○○與該綽號「阿松」之男子，於竊得編│共同犯攜帶兇器強盜罪，處有期│
│    │號2 之金錢後，於96年1 月8 日5 時10分許│徒刑陸年拾月，扣案如附表編號│
│    │，駕駛上開自小客車，至屏東縣麟洛鄉中山│2之 西瓜刀壹支，沒收。      │
│    │路164 號之中日超商，共同意圖為自己不法│                            │
│    │所有之強盜犯意聯絡，由綽號「阿松」之男│                            │
│    │子駕駛該懸掛車牌號碼為S3-3986 號之上開│                            │
│    │自小客車（原車牌為0400- NZ號）在外把風│                            │
│    │接應，甲○○則持其所有在客觀上足以對人│                            │
│    │之生命、身體造成危害，可供兇器使用之上│                            │
│    │開西瓜刀進入該店內，持刀喝令壬○○不要│                            │
│    │亂動並將錢拿出來，至壬○○不能抗拒，任│                            │
│    │由甲○○將收銀機打開，取走現金約1 萬4 │                            │
│    │千元。                                │                            │
├──┼───────────────────┼──────────────┤
│4   │甲○○與該綽號「阿松」之男子，於96年1 │共同犯攜帶兇器竊盜罪，處有期│
│    │月14日2 時許，共同意圖為自己不法所有之│徒刑伍月。                  │
│    │竊盜犯意聯絡，駕駛甲○○所有車牌號碼為│                            │
│    │0400- NZ號之自小客車，至高雄縣大寮鄉力│                            │
│    │行路59號前，推由甲○○持其所有在客觀上│                            │
│    │足以對人之生命、身體造成危害，可供兇器│                            │
│    │使用之上開梅花扳手一支，竊取己○○所有│                            │
│    │之車牌號碼為4800-MJ 號之車牌二面。    │                            │
├──┼───────────────────┼──────────────┤
│5   │甲○○與該綽號「阿松」之男子，於竊得編│共同犯攜帶兇器強盜罪，處有期│
│    │號4 之車牌後，即將該二面車牌懸掛在王尚│徒刑陸年拾月，扣案如附表編號│
│    │清所有上開自用小客車上，隨即於96年1 月│2之 西瓜刀壹支，沒收。      │
│    │14日5 時45分許，至屏東縣潮州鎮○○路18│                            │
│    │5 號之中日超商，共同意圖為自己不法所有│                            │
│    │之強盜犯意聯絡，由該綽號「阿松」之男子│                            │
│    │駕駛上開自用小客車在外把風接應，甲○○│                            │
│    │則持其所有在客觀上足以對人之生命、身體│                            │
│    │造成危害，可供兇器使用之上開西瓜刀一把│                            │
│    │，進入該店，持西瓜刀於距離店員丑○○約│                            │
│    │30公分之處，並喝令丑○○將錢交出，至陳│                            │
│    │家緯不能抗拒，打開收銀機拿取現金約1,90│                            │
│    │0 元交付予甲○○。                    │                            │
├──┼───────────────────┼──────────────┤
│6   │甲○○與綽號「阿松」之男子，於強盜編號│共同犯攜帶兇器強盜罪，處有期│
│    │5 之金錢後，隨即於96年1 月14日6 時10分│徒刑柒年貳月，扣案如附表編號│
│    │許，至屏東縣內埔鄉○○路216 號之中日超│2之 西瓜刀壹支，沒收。      │
│    │商，共同為自己不法所有之強盜犯意聯絡，│                            │
│    │由該綽號「阿松」之男子駕駛上開自小客車│                            │
│    │在外把風接應，甲○○則持其所有在客觀上│                            │
│    │足以對人之生命、身體造成危害，可供兇器│                            │
│    │使用之上開西瓜刀一把進入該店，並大喊「│                            │
│    │強劫」，寅○○見其持有西瓜刀至不能抗拒│                            │
│    │，任由甲○○進入櫃臺內取走現金約1 萬元│                            │
│    │。                                    │                            │
├──┼───────────────────┼──────────────┤
│7   │甲○○與該綽號「阿松」之男子，共同意圖│共同犯攜帶兇器竊盜罪，處有期│
│    │為自己不法所有之竊盜犯意聯絡，駕駛王尚│徒刑伍月。                  │
│    │清所有上開自小客車，於96年1 月17日1時 │                            │
│    │36分許，至高雄縣大寮鄉○○村○○路路旁│                            │
│    │，推由甲○○持其所有在客觀上足以對人之│                            │
│    │生命、身體造成危害，可供兇器使用之上開│                            │
│    │梅花扳手一支，竊得尤仲邦所有車牌號碼為│                            │
│    │XR-1492 號之車牌二面。                │                            │
├──┼───────────────────┼──────────────┤
│8   │甲○○與該綽號「阿松」之男子，於竊得編│共同犯攜帶兇器強盜罪，處有期│
│    │號7 之車牌後，即將該二面車牌懸掛在王尚│徒刑陸年拾月，扣案如附表編號│
│    │清上開自小客車上，隨即於96年1 月17日3 │2 之西瓜刀壹支，沒收。      │
│    │時35分許，至台南縣麻豆鎮○○路289 號之│                            │
│    │統一超商，共同意圖為自己不法所有之強盜│                            │
│    │犯意聯絡，由該綽號「阿松」之男子駕駛上│                            │
│    │開自小客車在外把風接應，甲○○則持其所│                            │
│    │有客觀上足以生命、身體造成危害，可供兇│                            │
│    │器使用之上開西瓜刀一把進入該店，大喊「│                            │
│    │強劫」，並喝令店員辛○○將收銀機打開，│                            │
│    │至辛○○不能抗拒，依其指示打開收銀機，│                            │
│    │任由甲○○取走收銀機內之現金約2 萬5 千│                            │
│    │元。                                  │                            │
├──┼───────────────────┼──────────────┤
│9   │甲○○與辰○○二人，共同意圖為自己不法│共同犯攜帶兇器竊盜罪，處有期│
│    │所有之竊盜犯意聯絡，由辰○○騎乘車牌號│徒刑柒月。扣案T 字型螺絲起子│
│    │碼為NB9- 755號之重型機車，搭載甲○○，│貳支，均沒收。              │
│    │於96年1 月21日1 時10分許，至高雄縣大社│                            │
│    │鄉○○路92號對面，由辰○○在旁把風，王│                            │
│    │尚清持其所有在客觀上足以對人之生命、身│                            │
│    │體造成危害，可供兇器使用之T 字型螺絲起│                            │
│    │子2 支，撬開丙○○所有停放在該處之車牌│                            │
│    │號碼為K5-6172 號之自小客車車門，再以螺│                            │
│    │絲起子啟動電源之方式竊得該自小客車及車│                            │
│    │牌二面。                              │                            │
├──┼───────────────────┼──────────────┤
│10  │甲○○、辰○○二人隨即駕駛編號9 竊得之│共同犯攜帶兇器強盜罪，處有期│
│    │自小客車，於96年1 月21日3 時33分許，至│徒刑柒年貳月，扣案如附表編號│
│    │屏東縣新埤鄉○○路137 號之台灣巨蛋超商│2 之西瓜刀壹支，沒收。      │
│    │，共同意圖為自己不法所有之強盜犯意聯絡│                            │
│    │，由辰○○駕駛該自用小客車在外把風接應│                            │
│    │（辰○○所涉此部分強盜罪之犯行另由國防│                            │
│    │部軍事法院審理），甲○○則持其所有在客│                            │
│    │觀上足以對人之生命、身體造成危害，可供│                            │
│    │兇器使用之上開西瓜刀一把進入該店，持西│                            │
│    │瓜刀揮舞並喝令店員卯○○將錢全部裝入袋│                            │
│    │內，如不拿出就要砍下去，至卯○○不能抗│                            │
│    │拒，乃聽從甲○○之指示將櫃臺內之現金約│                            │
│    │15,581元、並連同峰牌香菸5 包、3.5 元郵│                            │
│    │票24張一併交付予甲○○。              │                            │
├──┼───────────────────┼──────────────┤
│11  │甲○○、辰○○二人為上開編號10之強盜犯│共同犯攜帶兇器竊盜罪，未遂，│
│    │行後，因急於逃逸而車速過快，不慎於屏東│處有期徒刑肆月。扣案如附表編│
│    │縣新埤鄉○○路與新中路口將車駛入路旁水│號9 之T 字型螺絲起子壹支，沒│
│    │溝內，甲○○、辰○○二人乃即棄車步行逃│收。                        │
│    │逸，於96年1 月21日3 時37分許，至屏東縣│                            │
│    │新埤鄉○○路18號前，共同基於意圖為自己│                            │
│    │不法所有之竊盜犯意聯絡，由辰○○在旁把│                            │
│    │風，再由甲○○持其所有客觀上足以對人之│                            │
│    │生命、身體造成危害，可供兇器使用之上開│                            │
│    │T 字型螺絲起子1 支，插入丁○○所有車牌│                            │
│    │號碼為1222- JR號之自小客車車門鑰匙孔，│                            │
│    │嗣因該車警報器響起，甲○○、辰○○始罷│                            │
│    │手離去而未得手。                      │                            │
└──┴───────────────────┴──────────────┘
本件論罪科刑法條：
刑法第321條第1項第3款、第2項：
犯竊盜罪而有左列情形之一者，處六月以上、五年以下有期徒刑
：
三、攜帶兇器而犯之者。
前項之未遂犯罰之。
刑法第328條第1項：
意圖為自己或第三人不法之所有，以強暴、脅迫、藥劑、催眠術
或他法，至使不能抗拒，而取他人之物或使其交付者，為強盜罪
，處五年以上有期徒刑。
第330條第1項：
犯強盜罪而有第三百二十一條第一項各款情形之一者，處七年以
上有期徒刑。


司法院資訊處製作；財團法人民間司法改革基金會備份。
